臺灣臺北地方法院刑事判決　　　　　　 96年度簡上字第411號
上　訴　人　臺灣臺北地方法院檢察署檢察官
被　　　告　甲○○
　　　　　　　　　　（現於臺灣臺北監獄另案執行中）
上列上訴人因被告違反毒品危害防制條例案件，不服本院96年度
簡字第2183號中華民國96年7月3日第一審判決（聲請簡易判決處
刑案號：96年度偵字第12116號）提起上訴，本院管轄之第二審
合議庭判決如下：
   主   文
原判決撤銷。
甲○○持有第二級毒品，累犯，處有期徒刑月，如易科罰金，
以新臺幣壹仟元折算壹日，減為有期徒刑壹月又拾伍日，如易科
罰金，以新臺幣壹仟元折算壹日。扣案含第二級毒品安非他命、
甲基安非他命、Ｎ，Ｎ-二甲基安非他命成分之白色晶體肆包（
驗餘總淨重點貳柒公克）均沒收銷燬之，扣案包裝袋肆只均沒
收。
    事  實
一、甲○○前於民國八十五年間因犯強盜罪、恐嚇取財罪，經臺
    灣板橋地方法院以八十五年度少訴字第一三三號判決分別判
    處有期徒刑四年、六月，並定其應執行刑為有期徒刑四年四
    月，於八十六年八月十九日確定後，同年十一月十日入監執
    行，迄至八十八年四月三十日縮短刑期假釋出監；卻於假釋
    期間犯施用毒品行為而經撤銷假釋，於九十年一月二十日入
    監執行殘刑（有期徒刑二年六月十六日），直至九十二年五
    月二十四日始縮短刑期執行完畢翌日出監。另於九十四年間
    ，因違反毒品危害防制條例之施用第二級毒品罪，經臺灣板
    橋地方法院以九十四年度簡字第三一四八號案件判處有期徒
    刑五月，如易科罰金以銀元三百元（即新台幣九百元）折算
    一日確定後入監服刑，於九十五年十一月六日執行完畢翌日
    出監（此部分構成累犯）。
二、甲○○仍不知悔改，明知甲基安非他命係毒品危害防制條例
    所規範之第二級毒品，不得非法持有，竟於九十六年一月五
    日凌晨三、四時許，在臺北市○○○路○段附近，自真實姓
    名年籍不詳、綽號「阿坤」之成年男子取得含有第二級毒品
    安非他命、甲基安非他命、Ｎ，Ｎ-二甲基安非他命成分之
    白色透明晶體四包（總淨重三點三一公克，取樣零點零四公
    克鑑析用罄，餘淨重三點二七公克），而自斯時起非法持有
    ，並以衛生紙包裹藏置在身著長褲口袋內。嗣於同日（一月
    五日）上午七時二十五分許，甲○○搭乘于志奎所駕駛車輛
    行經臺北市中山區○○○路與長春路口，因其未繫安全帶而
    違反道路交通安全規則經警攔停盤查，甲○○在上開犯行未
    被警方發覺前，主動從其身著長褲右口袋交出前揭含有第二
    級毒品成分之白色晶體四包（含包裝毒品所用之分裝袋四只
    ）自首犯罪，並進而接受裁判，始查悉上情。
二、案經臺北市政府警察局刑事警察局移送臺灣臺北地方法院檢
    察署檢察官偵查後聲請以簡易判決處刑。
    理  由
一、證據能力方面：
    (一)按被告以外之人於審判外之言詞或書面陳述，除法律有規
      定者外，不得作為證據；被告以外之人在審判外向法官所
      為之陳述，得為證據；被告以外之人於偵查中向檢察官所
      為之陳述，除顯有不可信之情況外，得為證據；又被告以
      外之人於審判外之陳述，雖不符前四條之規定，而經當事
      人於審判程序同意作為證據，法院審酌該言詞陳述或書面
      陳述作成時之情況，認為適當者，亦得為證據，當事人、
      代理人或辯護人於法院調查證據時，知有第一百五十九條
      第一項不得為證據之情形，而未於言詞辯論終結前聲明異
      議者，視為有前項之同意，刑事訴訟法第一百五十九條第
      一項、第一百五十九條之一第一項、第二項及第一百五十
      九條之五分別定有明文。
    (二)查本件關於證人于志奎於警詢所為有關被告犯行之陳述，
      固係被告以外之人於審判外所為之言詞陳述，然經本院於
      最後審理期日就上開警詢筆錄提示並告以要旨，被告就此
      部分證據之證據能力亦均未聲明異議，本院審酌證人于志
      奎為本件目擊證人，親身經歷見聞本案案發經過之全貌，
      其證詞對認定犯罪事實之存否有其必要性，且上開警詢筆
      錄之取得及製作過程，復查無違法取證之瑕疵存在，引用
      其於警詢中之陳述作為證據應屬適當，依刑事訴訟法第一
      百五十九條之五規定，即有證據能力。
　　(三)至臺北市政府警察局九十六年五月十四日北市鑑毒字第一
      一八號鑑驗通知書一份，係屬該局執行毒品鑑定公務所出
      具之書面鑑定報告，性質上雖亦為被告以外之人於審判外
      之書面陳述，屬於傳聞證據，然依據刑事訴訟法第一百五
      十九條之立法理由及同法第二百零六條、第二百零八條第
      一項之規定，自得為證據，況檢察官及被告於本院審理時
      ，就此部分證據之證據能力均表示沒有意見，截至本件辯
      論終結時止，復均未聲明異議，核以該鑑定通知書與檢察
      官主張之事實有關聯性，是可認上開鑑定通知書具有證據
      能力，合先敘明。
二、訊據被告矢口否認有何持有上開含有第二級毒品之犯行，並
    辯稱：扣案第二級毒品係與伊同時為警查獲之于志奎所有，
    當天伊因換洗衣物全部送洗，所以才穿于志奎的長褲，事前
    不知道裡面有毒品，後來為警查獲時，因為于志奎沒有前科
    ，又不想讓于志奎家人怪罪於他，就幫他扛下來，希望員警
    不要移送于志奎或是讓他先行交保云云。惟查：
    (一)被告於九十六年一月五日上午七時二十五分許，因搭乘證
      人于志奎所駕駛之車輛行經臺北市中山區○○○路與長春
      路口，因其未繫安全帶而經警攔停盤查，被告從其身著長
      褲右口袋交出含有第二級毒品安非他命、甲基安非他命、
      Ｎ，Ｎ-二甲基安非他命成分之白色透明晶體四包而扣案
      等事實，為被告於警、偵訊及本院審理時均供承不諱，且
      經證人于志奎於警詢中證述明確（見偵卷第十二頁），而
      上開四包白色晶體，經送請臺北市政府警察局以氣相層析
      質譜分析法鑑驗，鑑定結果認均含有第二級毒品安非他命
      、甲基安非他命、Ｎ，Ｎ-二甲基安非他命成分，總毛重
      四點五一公克，總淨重三點三一公克，取樣零點零四公克
      鑑析用罄，驗餘淨重三點二七公克，亦有該局九十六年五
      月十四日北市鑑毒字第一一八號鑑驗通知書一份在卷足參
      （見偵卷第六十一頁），是以本件扣案之含有第二級毒品
      成分之白色晶體四包均係被告為警查獲時，從被告身著之
      長褲右口袋內起出之事實，應堪認定。
    (二)被告雖以前詞置辯，然被告業已於警詢中供承：「（問：
      警方人員現場在何處？查扣何物品？何人持有？如何交付
      給警方？）警方是在我身上褲袋內查獲二級毒品安非他命
      四包，是我所持有的，是我主動交付給警方的‧‧‧於九
      十六年一月五日上午三時至四時左右，從我朋友住家延平
      北路九段附近離開，並帶走我所購買的安非他命四包，以
      電話聯絡于志奎前來延平北路朋友住家來載我回家休息」
      等語（見偵卷第八頁），核與證人于志奎證稱: 警方是在
      甲○○身上褲袋內查獲第二級毒品四包，是甲○○之前先
      去買，屬於他個人所為，不知道是何時、何地、多少錢購
      買，為警查獲前不知道甲○○有攜帶毒品等語相符（見偵
      卷第十二頁、第十三頁），顯然被告在與證人于志奎碰面
      前，即已穿著該條長褲，被告所辯該條長褲是衣物全部送
      洗，于志奎隨身攜帶換洗衣物，所以借穿其褲子云云，要
      不可採。而依警方移送書記載「為本分局中山二派出所員
      警盤詰時，犯嫌甲○○當場主動自渠所穿著之長褲右口袋
      取出第二級毒品安非他命四小包」，佐以被告、證人于志
      奎均稱：甲○○是主動交出扣案毒品等語，若非被告已知
      伊身上藏有第二級毒品，焉可能於警方尚未知悉犯罪嫌疑
      前，即能發現身著之長褲口袋內裝有此物？參以被告前曾
      有多次刑事犯罪前案紀錄，此有臺灣高等法院被告前案紀
      錄表一份在卷可參，伊對自白購入而持有毒品將遭刑事之
      訴追應有認識，衡情要無僅因為幫于志奎脫免罪責，即故
      無虛偽自白之可能，更何況依被告所述，警方當天並未因
      被告之自白而未移送于志奎，則被告至遲於移送臺灣臺北
      地方法院檢察署，經內勤檢察官訊問時即知于志奎亦被移
      送，若果扣案物品確非被告所有，伊大可於檢察官訊問時
      表明自身清白，然被告於偵訊時猶供稱「（問：扣案的安
      非他命是否你的？）是」（見偵卷第四十六頁），是被告
      於本院審理時翻異前詞否認犯行要屬卸責之詞，不足採信
      。
    (三)綜上，本案事證明確，被告持有第二級毒品犯行，堪以認
      定，應予依法論科。
三、按安非他命、甲基安非他命、Ｎ，Ｎ-二甲基安非他命均係
    毒品危害防制條例第二條第二項第二款所規定之第二級毒品
    。核被告所為係犯毒品危害防制條例第十一條第二項持有第
    二級毒品罪。又被告前有如事實欄一所述之前科及刑之執行
    情形，此有臺灣高等法院被告前案紀錄表一份附卷可參，其
    於有期徒刑執行完畢後五年內，故意再犯本件有期徒刑以上
    之罪，為累犯，應依刑法第四十七條第一項規定，加重其刑
    。另被告係遇警方臨檢時主動交出扣案毒品，有被告之警詢
    筆錄、刑事案件移送書存卷可佐，是被告於犯罪未發覺前自
    首而受裁判，符合刑法第六十二條自首規定，惟該條僅規定
    「得減輕其刑」，法院仍保有減輕與否之裁量權（見修正立
    法理由），本院審酌被告係在警方依法攔停臨檢，見無法逃
    避之情況，方主動交出上開毒品之動機，復於本院審理時翻
    異前詞，空言矯飾等情節，認不予減輕其刑。
四、原審於審酌一切證據後，對被告予以論罪科刑，固非無見，
    惟原判決疏未認定被告已符合刑法第六十二條前段規定自首
    規定乙節，已有未洽；且原審判決後，中華民國九十六年罪
    犯減刑條例業於九十六年七月四日公布，同年月十六日施行
    ，被告犯罪在九十六年四月二十四日之前，合於上開減刑條
    例第二條第一項第三款之規定，原審未及審酌，亦有未當。
    是檢察官上訴意旨以原審判決未及適用減刑條例規定減刑為
    由提起上訴，為有理由，應由本院將原判決撤銷改判。爰審
    酌被告持有毒品未久、數量非多，且係自首犯罪，其行為之
    危害性不大，及其品行、犯罪動機、目的、手段、智識程度
    等一切情狀，量處如主文第二項所示之刑，及諭知易科罰金
    之折算標準，並依法諭知減得之刑及易科罰金之折算標準。
    扣案含有第二級毒品安非他命、甲基安非他命、Ｎ，Ｎ-二
    甲基安非他命成分之白色晶體四包（驗餘淨重三點二七公克
    ），應依毒品危害防制條例第十八條第一項前段規定沒收銷
    燬之，至於鑑驗耗損之零點零四公克之毒品既已滅失，自無
    庸再予宣告沒收銷燬之；包裝上開甲基安非他命之包裝袋四
    只，係用於包裹甲基安非他命，防止其裸露、潮濕，便於攜
    帶，為被告犯罪所用之物，且為被告所有，應依刑法第三十
    八條第一項第二款規定宣告沒收之。
五、據上論斷，應依刑事訴訟法第四百五十五條之一第一項、第
    三項、第三百六十九條第一項前段、第三百六十四條、第二
    百九十九條第一項前段，毒品危害防制條例第十一條第二項
    、第十八條第一項前段，刑法第十一條、第六十二條前段、
    第四十一條第一項前段、第四十七條第一項、第三十八條第
    一項第二款，中華民國九十六年罪犯減刑條例第二條第一項
    第三款、第七條、第九條，判決如主文。
本案經檢察官郭麗娟到庭執行職務
中　　華　　民　　國　　96　　年　　12　　月　　25　　日
　　　　　　　　　刑事第五庭審判長法  官  黃程暉
                                  法  官  高偉文
                                  法　官　何俏美
上正本證明與原本無異。
不得上訴。
                                  書記官  林曉郁	
中　　華　　民　　國　　96　　年　　12　　月　　25　　日
附錄：本案論罪科刑法條全文
毒品危害防制條例第11條
持有第一級毒品者，處3年以下有期徒刑、拘役或新臺幣5萬元以
下罰金。
持有第二級毒品者，處2年以下有期徒刑、拘役或新臺幣3萬元以
下罰金。
持有專供製造或施用第一、二級毒品之器具者，處1年以下有期
徒刑、拘役或新臺幣1萬元以下罰金。
持有毒品達一定數量者，加重其刑至二分之一，其標準由行政院
定之。
